【裁判字號】    99,上易,836
【裁判日期】    991111
【裁判案由】    毒品危害防制條例
【裁判全文】
臺灣高等法院高雄分院刑事判決         99年度上易字第836號
上  訴  人
即  被  告  丁○○
上列上訴人因毒品危害防制條例案件，不服臺灣高雄地方法院99
年度易字第768 號中華民國99年7 月29日第一審判決（起訴案號
：臺灣高雄地方法院檢察署99年度偵字第1797號），提起上訴，
本院判決如下：
     主  文
上訴駁回。
     事  實
一、丁○○前因施用毒品案件，經台灣高雄地方法院93年易字第
    248 號判決處有期徒刑6 月確定，及詐欺案件經台灣高等法
    院高雄分院92年上訴字第1779號判處6 月確定，再經台灣高
    雄地方法院93年聲字第1582號裁定應執行有期徒刑11月，而
    於95年1 月2 日執行完畢出獄。後再犯施用毒品（共2 件）
    、竊盜（共3 件）等案件，分別經台灣高雄地方法院以96年
    度訴字第2708 號 判決判處有期徒刑7 月、6 月（同時諭知
    減為有期徒刑3 月又15日、3 月）及96年度易字第2127號判
    決分別判處有期徒刑5 月、8 月、8 月（同時諭知減為有期
    徒刑2 月又15日、4 月、4 月）確定，經裁定定應執行有期
    徒刑1 年2 月，於97年5 月22日執行完畢。詎仍不知悔改，
    明知海洛因屬毒品危害防制條例第2 條第2 項第1 款所規定
    之第一級毒品，竟仍自98年3 月20日前某日，在高雄市三民
    區○○○路358 號2 樓，持有第一級毒品海洛因3 包（其中
    2 包驗後淨重分別為0.74公克、0.65公克；另1 包淨重2 ‧
    71公克，但純質淨重僅0.03公克）。嗣於98年3 月20日18時
    40分許，為警在其上址查獲，並扣得上開第一級毒品海洛因
    3 包。
二、案經高雄市政府警察局三民第二分局報請臺灣高雄地方法院
    檢察署檢察官偵查起訴。
    理  由
壹、證據能力：
一、被告以外之人於偵查中向檢察官所為陳述，除顯有不可信之
    情況者外，得為證據，刑事訴訟法第159 條之1 第2 項定有
    明文。查證人乙○○、蔡國和於檢察官偵查時所為陳述，業
    於供前具結，有證人結文附卷可稽，又無不可信之情形，其
    中證人乙○○於原審及本院到庭接受對質詰問，另證人蔡國
    和被告並捨棄對質詰問（本院卷102 、103 頁），則證人乙○○、蔡國和於偵查中之證述自有證據能力。
二、按刑事訴訟法第159 條之5 第1 項明定：「被告以外之人於
    審判外之陳述，雖不符前4 條之規定，而經當事人於審判程
    序同意作為證據，法院審酌該言詞陳述或書面陳述作成時之
    情況，認為適當者，亦得為證據。」，被告就證人楊敏雄、
    乙○○於警訊時之陳述，同意有證據能力。其中證人乙○○
    於原審及本院到庭接受對質詰問，證人楊敏雄亦於原審時到
    庭接受對質詰問。審理時又未曾提及警訊時有何不法取供之
    情形，亦無證據顯示楊敏雄、乙○○之警訊陳述係遭受強暴
    、脅迫、詐欺、利誘等外力干擾情形，或在影響其心理狀況
    致妨礙其自由陳述等不可信之情況下所為，本院認為適當作
    為證據，自有證據能力。
三、傳聞法則乃對於被告以外之人於審判外之言詞或書面陳述，
    亦即針對被告以外之人於審判外以言詞或書面所為之供述證
    據而為之規範。卷附之照片乃以科學之方式，對於所拍攝內
    容為忠實且正確之記錄，非供述證據，係文書以外之證物，
    應有證據能力，並無刑事訴訟法第159 條第1 項規定適用。
四、鑑定人由審判長、受命法官或檢察官就下列之人選任1 人或
    數人充之：(一)就鑑定事項有特別知識經驗者。(二)經政府機關
    委任有鑑定職務者；鑑定之經過及其結果，應命鑑定人以言
    詞或書面報告；法院或檢察官得囑託醫院、學校或其他相當
    之機關、團體為鑑定，或審查他人之鑑定，並準用第203 條
    至第206 條之1 規定，刑事訴訟法第198 條、第206 條第1
    項、第208 條第1 項分別定有明文。卷附法務部調查局濫用
    藥物實驗室之鑑定書（偵卷54頁），屬於刑事訴訟法第206
    條之鑑定報告，為刑事訴訟法第159 條第1 項之除外規定，
    得作為證據。
五、又本判決書所引用屬於非供述證據之文書物證，既無證據證
    明上開證據係公務員違背法定程序所取得，檢察官、被告於
    本院亦同意各該證物之證據能力，本院審酌前揭證據並非公
    務員違背法定程序所取得，亦無顯有不可信之情況，依刑事
    訴訟法第158 條之4 反面解釋，應認均有證據能力。
貳、實體部分：
一、訊據被告丁○○矢口否認有何持有第一級毒品海洛因之犯行
    ，辯稱：大順三路358 號2 樓處所，並非我所承租，而係友
    人戊○○所租用，我僅偶而至該處與友人相聚、休息。因為
    我曾向乙○○借錢，而98年3 月20日當天，乙○○說他要出
    國而跟我要錢，我才去該處。當天我在該處將7000元還給乙○○後我就離開了，我大概於下午5 點多外出離開，警方查
    獲毒品時，我不在場。是警察到了以後，乙○○才打一通電
    話給我；事發後乙○○有向我說過，扣案海洛因是丙○○的
    云云。
二、經查：
１、高雄市○○○路358 號2 樓，係於98年2 月24日以戊○○名
    義與屋主楊敏雄簽立租賃契約。98年3 月20日當日下午起至
    為警查獲之前止，計有被告丁○○、乙○○、綽號SOGO之甲○○、綽號狐狸之丙○○陸續抵達上址。嗣因被告、甲○○
    、丙○○先後離開，其中丙○○離開後雖旋即折回，但丙○○折回時被告亦已離去，丙○○就又立即離開，以致同日下
    午18時40分為警查獲時，被告、甲○○、丙○○均未在場，
    而僅剩乙○○獨自1 人坐在房間內之化妝台前的椅子上。並
    經警在乙○○坐位前之化粧台桌面、抽屜、及乙○○右邊之
    行李袋內，共扣得4 包白色粉末。經送法務部調查局濫用藥
    物實驗室檢驗結果，其中3 包粉未為海洛因（檢驗後淨重分
    別為0.74公克、0.65公克；另1 包淨重2 ‧71公克，但純質
    淨重僅0.03公克）等情，有該局出具之鑑定書1 紙在卷可參
    （偵卷54頁），及搜索扣押筆錄、現場照片、房屋租賃契約
    書影本可佐，並為被告所自承或不爭執，及經證人甲○○、
    丙○○、乙○○、楊敏雄於本院及原審審理時，及證人楊敏
    雄、乙○○於警訊時，及乙○○、蔡國和（員警）於偵訊時
    結證在卷，堪信為真實。
２、其次，警察於房間內行李袋查獲部分海洛因，乙○○明確證
    稱，其曾看過被告丁○○帶該行李袋，該行李袋確為被告丁○○所有等語（參本院170 頁）。又高雄市○○○路358 號
    2 樓雖非以被告丁○○名義訂約承租，但乙○○於偵訊時證
    稱：我去過該處好幾次，丁○○住在那裡不到1 個月的時間
    （詳偵訊筆錄），及證稱：大順三路358 號2 樓是被告住的
    地方，我去過幾次，衣服、物品等都是被告的東西，所以可
    以確定等語（原審卷61至64頁），暨稱：被告與戊○○是朋
    友關係，我與戊○○在大順三路358 號2 樓見過幾次面；戊○○應該沒有住在該處，據我所知被告是用戊○○的證件去
    租房子，我是跟戊○○聊天才知道等語（偵卷151 頁、原審
    卷62頁）；除此，丙○○亦證稱：被告確住在高雄市○○○
    路358 號2 樓，其去該址是去找被告無訛（本院卷166 頁）
    ；而屋主楊敏雄亦於原審審理時證稱：我有時候過去租屋處
    會看到被告丁○○，如果有碰到蓋先生朋友的話，會提醒一
    下垃圾要倒，我現在對蓋先生的印象也很模糊等語（原審卷
    57至60頁）。再參酌被告自承：其有時會在大順三路358 號
    2 樓睡覺、戊○○應該是住左營家裡等語（偵卷第106 、15
    1 頁），及被告自承當日係其約甲○○及乙○○至該址，且
    將筆記電腦置於上址等情，足見事發前被告長期使用及出入
    上址無訛。況且，98年3 月20日當天下午，被告因懷疑其放
    在系爭房屋中之1 台筆記型電腦及海洛因遭丙○○所偷竊，
    而與丙○○起爭執，業經被告自承及證人乙○○、丙○○證
    述在卷（參本院卷163 至173 頁），證人乙○○並稱：爭吵
    過程中被告為查看其之毒品，曾翻找化粧台等處（同上開本
    院筆錄）。因此，估且不論被告有無長期定居於上址，仍均
    堪信在98年3 月20日經警至該址查緝前，被告確持有海洛因
    ，並將海洛因藏放上址房間內無訛。至於乙○○雖另稱被告
    與丙○○爭執時，丙○○也有當場取出海洛因，表示其之海
    洛因比被告的海洛因多，無須偷被告之毒品等語，但丙○○
    取出之毒品為「塊狀之海洛因磚」，且係由放在床頭櫃上信
    封內取出等情，業經乙○○證述在卷，就此被告亦未爭執，
    則丙○○之海洛因的置放處及形狀，均顯然與扣案之海洛因
    有所不同；何況丙○○離去時，已將該塊海洛因磚帶走（參
    上開乙○○筆錄），從而現場查獲毒品顯非當日丙○○於爭
    執過程中所取出之毒品。
３、至於被告質疑係丙○○發離開後向警察檢舉告發；及稱事後
    乙○○有向其說過，扣案海洛因是丙○○的云云。然被告所
    辯之上開各情，為丙○○於本院作證時所否認；且事發當日
    丙○○再次折返上址時，並未靠近乙○○或起獲扣案毒物之
    處，乙○○也未看到丙○○於折回時有放置毒品於查獲處等
    情，業據乙○○證述在卷；乙○○並明確證稱：其未向被告
    說過扣案的海洛因是丙○○的等語（參本院卷169 頁）。又
    設若丙○○因與被告發生爭執而欲嫁禍栽贓被告，衡情應會
    確認警察查緝時被告是否仍會留在屋內，且因毒品價昂致無
    放置多包海洛因之必要，又因折還上址後到再次離開間之時
    間極短促，又有乙○○在場，因此實無將海洛因散置於不同
    處所之可能。然扣案海洛因不只一包，並散置藏放於各處。
    而依乙○○既稱：被告於丙○○折回前就已離去，待丙○○
    折回後，經乙○○表示被告不在，丙○○旋即離去等語（本
    院卷169 頁），則丙○○於折回上址時已知被告不在場，似
    亦較無再放置海洛因以嫁禍栽贓被告之可能性。從而，依現
    有證據所示，難認扣案之毒品係丙○○所置放。
４、又戊○○雖經本院傳拘未到，但依卷附之前科紀錄表所示，
    戊○○僅曾於91年間因施用二級毒品甲基安非他命經送觀察
    勒戒（參本院卷65至69頁），並無施用海洛因之前科。又乙○○為警查獲當日經採尿送驗結果，未檢出尿液含有嗎啡成
    分（其另施用第二級毒品甲基安非他命之犯行，業經原審以
    99年審簡字第9 號判決判處有期徒刑2 月確定），且當日只
    是為了向被告催討欠款，方應被告要求至大順二路358 號2
    樓（詳後述），應無將毒品分散藏放於該址之可能。又甲○○已稱不知扣案之海洛因為何人所有（參本院卷135 頁），
    且甲○○係於當日中午另另案甫交保後經被告聯絡才到上址
    ，業經被告丁○○自承在卷，並有台灣高等法院全國前案紀
    錄表可佐，被告亦未曾主張毒品係甲○○所有。因此應可排
    除毒品係乙○○、甲○○、戊○○所有的可能性。
５、又被告丁○○雖辯稱：其當日甫將7000元還款予乙○○後即
    離開云云，且為警查獲時被告雖已離去而不在場。然乙○○
    於偵訊時證稱：丁○○在3 月16日、17日跟我借2 萬元，扣
    除他到東南旅行社幫我支付4500元的機票費，還欠我15000
    元，另外500 元就沒跟他要，我去該處找他要錢，因為我第
    1 次出國去深圳需要旅費，我到時看到他將海洛因摻在香菸
    內吸食，當時丁○○說錢不夠，要出去籌錢還我，要我在該
    處等他等語（偵卷第42頁、第89頁、第92頁、第150 頁），
    及於原審審理時證稱：當天我原本預定於17時50分許搭機飛
    往廣州玩順便看漁市生意，心想第一次出國身上多帶點現金
    ，才跟被告約好中午把錢還我，我一直等到16時30分許，才
    直接到被告住的地方，剛好有另外2 人與被告有爭執，後來
    2 人離去，我因為等著要錢趕不上飛機，只好聯繫旅行社小
    姐改訂隔天上午7 點的班機，被告說要出去拿錢回來給我。
    、、、我向警察說明等被告拿錢回來，之後我與被告聯絡上
    告訴他我很累、請他趕快回來還錢，被告突然問我旁邊是不
    是有人，然後就掛電話，後來警察告訴我被告不可能回來等
    語互核大致相符（原審卷61至64頁）；而被告亦自承：其當
    日離開是要外出以假刷卡方式換現金（本院卷100 頁）。是
    以證人乙○○既稱未收到被告款項，而乙○○為警搜索時又
    未扣得現金（參現場照片、高雄市政府警察局三民第二分局
    搜索扣押筆錄、扣押物品目錄表，偵卷15至29頁）。則被告
    所辯顯係犯後卸責之詞，不足採信，依現有證據，被告外出
    時原擬再返回上址無訛，從而被告雖未於離去時併將毒品及
    行李袋攜離，亦屬合理而不違常情。故難因此遽認皮包及毒
    品非被告所有。
６、從而，綜上所述，本案事證明確，被告犯行堪予認定。
三、核被告所為，係犯毒品危害防制條例第11條第1 項之持有第
    一級毒品罪。又被告有如事實欄所載前科紀錄，甫於97年5
    月22日執行完畢，有臺灣高等法院被告前案紀錄表1 份在卷
    可按，其受徒刑之執行完畢後，5 年內故意再犯本件有期徒
    刑以上之罪，為累犯，應依刑法第47條第1 項規定加重其刑
    。原審認被告罪證明確，因而適用毒品危害防制條例第11條
    第1 項、第18條第1 項前段，刑法第11條、第47條第1 項、
    第41 條 第1 項規定，並審酌被告明知國家對於查緝毒品之
    禁令，猶非法持有毒品，對於社會治安造成潛在之危害，所
    為實屬不該，且被告犯後否認犯行，難認有悔意。再斟以被
    告持有毒品之期間、數量等一切情狀，量處被告有期徒刑6
    月及諭知易科罰金之折算標準，暨敘明扣案白色粉塊3 包，
    經鑑定結果確係毒品海洛因，而包裝袋與其上殘留之毒品，
    已難以分析剝離，自應與第一級毒品海洛因同視，應依毒品
    危害防制條例第18條第1 項前段規定宣告沒收銷燬之；至鑑
    驗耗損之毒品，既已滅失，無庸再宣告沒收銷燬；及扣案之
    針筒2 支、殘渣袋7 個、電子秤1 個、吸食器1 個，因無事
    證顯示與本案有何相關，檢察官復未聲請宣告沒收，致無由
    為沒收之宣告。其認事用法，核無不合，量刑亦屬允當。又
    被告上訴意旨，仍執前詞，否認犯罪指摘原判決不當，為無
    理由，應予駁回。
據上論斷，應依刑事訴訟法第368 條，判決如主文。
本案經檢察官林應華到庭執行職務。
中    華    民    國    99    年    11    月    11    日
                  刑事第一庭    審判長法  官  周賢銳
                                      法  官  施柏宏
                                      法  官  洪碩垣
以上正本證明與原本無異。
不得上訴。
中    華    民    國    99    年    11    月    12    日
                                      書記官  林家煜

司法院資訊處製作；財團法人民間司法改革基金會備份。
